臺灣臺中地方法院刑事判決　　　　　　　　　　　　九十一年度訴字第二二二九號
　　公　訴　人　臺灣臺中地方法院檢察署檢察官
　　被　　　告　甲○○
右列被告因違反著作權法案件，經檢察官提起公訴（九十一年度偵字第一六七八０號
），本院判決如左：
    主  文
本件公訴不受理。
    理  由
一、公訴意旨略以：被告甲○○係臺中市○○區○○街一０九號「逢元光碟出租店」
    之負責人，以出租影音光碟片（ＶＣＤ、ＤＶＤ）為業，明知「ＳＨＯＷ  ＴＩ
    ＭＥ〈好戲上場〉」、「ＱＵＥＥＮ  ＯＦ  ＤＡＭＮＥＤ〈魔咒女王〉」二部
    光碟影片，係美商華納兄弟電影公司享有著作財產權之視聽著作，並授權予告訴
    人巨圖科技股份有限公司（下稱巨圖公司）在中華民國臺灣地區〈包含澎湖、金
    門、馬祖〉享有獨家發行權，竟意圖出租營利，於民國九十一年八月二十二日晚
    間，在臺中市逢甲夜市，以每部影片新臺幣（下同）一百元之代價，向不詳姓名
    年籍之成年男子，購得未經巨圖公司之同意或授權，而擅自重製上開影片之影音
    光碟片（ＶＣＤ）各一套（共計四片），再自同年月二十三日起，基於常業之犯
    意，在上址出租予不特定客人，侵害巨圖公司之著作財產權。嗣於該日下午六時
    四十五分許，經警會同巨圖公司代理人乙○○，持本院（起訴書誤為臺灣臺中地
    方法院檢察署檢察官）核發之搜索票，前往上址搜索查獲，並扣得上開盜版電影
    光碟片二套。因認被告係犯著作權法第九十四條之以犯同法第九十二條擅自以出
    租之方法侵害他人著作權為常業罪。
二、公訴人認被告甲○○涉有右開犯行，無非係以告訴人巨圖公司職員乙○○之指訴
    ，扣案之盜版電影光碟片二套及搜索扣押筆錄、報告書、巨圖公司搜證圖表各一
    份、逢元光碟出租店新片介紹目錄相片一張、照片十三幀、行政院新聞局審查合
    格證明書二紙，以資佐憑。訊之被告甲○○則堅詞否認有何違反著作權法之犯行
    ，辯稱：扣案之盜版電影光碟片係幫客戶所購買，並未將該等影片出租等語。
三、按所謂常業犯，係指將犯罪作為賴以維生之職業者而言。而侵害著作權之常業犯
    ，應係指「以侵害著作權營生」或「恃侵害著作權為生」，始克相當。故行為人
    縱先後多次侵害著作權之行為，如並未以之維生，仍不得謂係常業犯，有最高法
    院八十五年度台上字第二０八０號判決可資參照。經查：
（一）本件被告開設「逢元光碟出租店」經營光碟片出租之生意，所出租之光碟片種
      類繁多，並非單純出租告訴人巨圖公司享有著作權之「ＳＨＯＷ  ＴＩＭＥ〈
      好戲上場〉」、「ＱＵＥＥＮ  ＯＦ  ＤＡＭＮＥＤ〈魔咒女王〉」二部影音
      光碟片等情，有現場照片六張在卷可稽。而依卷附之搜索扣押筆錄記載，臺中
      市警察局第四分局員警持搜索票前往被告經營之「逢元光碟片」執行搜索結果
      ，亦僅扣得「ＳＨＯＷ  ＴＩＭＥ〈好戲上場〉」、「ＱＵＥＥＮ  ＯＦ  Ｄ
      ＡＭＮＥＤ〈魔咒女王〉」之盜版光碟片各一套（每套二片），並未查得其他
      盜版光碟片一節，復有該搜索扣押筆錄一份可考。據此可知，被告應係以出租
      各式正版影音光碟片，賺取租金利潤為業，而非專以出租告訴人享有視聽著作
      之上開二部盜版光碟片為業至明。
（二）而被告於本件中被查獲之盜版光碟片數量合計為二套（四片），片數甚少，其
      縱有出租上開盜片光碟片之情形，依目前時下租用影音光碟片之價格每部租金
      不超過一百元之價格計算，被告因出租上開二套盜版光碟片所得賺取之租片收
      入，顯然微薄，並不足以支應現今一般人普通生活水平之開銷，自難認被告有
      何恃出租上開扣案盜版光碟片以維生之情事。
（三）綜上所述，公訴人指稱被告未經告訴人巨圖公司之同意或授權，即在「逢元光
      碟出租店」出租上開扣案之盜版光碟片之事實，縱屬實在，然依前揭說明，被
      告所為尚難認已達於常業之程度，應僅係犯著作權法第九十二條之罪。公訴人
      漏未斟酌上情，而認被告係犯同法第九十四條之常業罪，容有未洽，惟其基本
      事實同一，本院應予審理，並變更其起訴法條。
四、又按告訴乃論之罪，告訴人於第一審辯論終結前得撤回其告訴，又告訴經撤回者
    ，應諭知不受理之判決，並得不經言詞辯論為之。刑事訴訟法第二百三十八條第
    一項、第三百零三條第三款、第三百零七條分別定有明文。查本件被告所為，應
    係涉犯著作權法第九十二條之罪，已如前述，而依同法第一百條規定，該罪須告
    訴乃論。茲因被告已與告訴人達成和解，告訴人除具狀撤回告訴外，告訴代理人
    丙○○亦到庭表示撤回告訴之意，有刑事陳報狀、和解契約書、本院訊問筆錄各
    一份附卷可稽。揆諸上開說明，爰不經言詞辯論，諭知不受理之判決。
據上論斷，應依刑事訴訟法第三百零三條第三款、第三百零七條判決如主文。
中      華      民      國      九十一      年      十一    月    一    日
                                臺灣臺中地方法院刑事第二庭
                                    法  官  莊  嘉  蕙
右正本證明與原本無異。
如不服本判決，應於送達後十日內向本院提出上訴狀（須附繕本），上訴於臺灣高等
法院臺中分院。
                                    書記官
中      華      民      國      九十一      年      十一    月    一    日
